【裁判字號】    95,上更(一),46
【裁判日期】    950523
【裁判案由】    偽造貨幣
【裁判全文】
臺灣高等法院刑事判決                 95年度上更(一)字第46號
上  訴  人  臺灣臺北地方法院檢察署檢察官
被      告  乙○○
指定辯護人  本院公設辯護人  甲○○
上列上訴人因被告偽造貨幣案件，不服台灣台北地方法院91年度
訴字第386號，中華民國91年12月24日第一審判決（起訴案號：
台灣台北地方法院檢察署89年度偵字第11370號）提起上訴，經
判決後，由最高法院發回更審，本院判決如下：
    主  文
原判決關於偽造貨幣部分撤銷。
乙○○意圖供行使之用，而收集偽造之通用紙幣，累犯，處有期
徒刑年陸月。扣案偽造之新台幣壹仟元紙幣貳拾伍張，均沒收
。
    事  實
一、乙○○於民國79年間因妨害風化案件，經本院判處有期徒刑
    8年，最高法院駁回上訴確定，於87年10月31日執行完畢；
    又於88年間，因傷害案件，經台灣台北地方法院判處有期徒
    刑4月，逃匿經通緝中，仍不知悔改警惕。
二、乙○○復於89年6月間，意圖供行使之用，由綽號「祥哥」
    及「阿輝」之成年男子，交付偽造之面額新台幣 (下同)一
    千元之紙幣25張而收集之，將放置於內有毒品安非他命、大
    麻、電子秤、分裝袋、衣物之黑色背包內，置於機車袋內，
    隨身攜帶。嗣於同年6月3日凌晨1時許，在台北市○○○路
    、龍江路口因闖紅燈，經警攔停，當場在其機車袋黑色背包
    內查獲偽造之一千元紙幣25張扣案。乙○○並出示變造之蕭
    景德身分證，希圖矇混（變造國民身分證部分，另經原審法
    院判處有期徒刑7月確定，毒品部分，另案偵辦）。
三、案經台北市政府警察局中山分局報請台灣台北地方法院檢察
    署檢察官偵查起訴。
    理  由
一、被告乙○○於本次更審中及上訴審中，均未到庭辯解或陳述
    意見，其於原審審理時，則矢口否認有上揭犯行。辯稱：黑
    色背包內之安非他命、分裝袋、電子秤、衣服等物為其所有
    ，但不知其內為何有偽鈔，可能是綽號「祥哥」或「阿輝」
    者，乘其不知將之放入黑色背包內，其不知黑色背包內有偽
    鈔云云。
二、然查：
（一）被告於警詢時供承：因為「祥哥」及「阿輝」要住我家，
      所以將偽鈔交給我帶回家（見偵查卷第6頁）。於檢察官
      偵查仍坦承：「偽鈔是『祥哥』、『阿輝』二人給我的」
      「我就將東西放在我背包裡」（見偵查卷第24頁、第25頁
      ）。於原審91年10月4日調查中仍供稱：他（指「阿輝」
      等）將偽鈔交給我，我放在背包裡（見原審卷第81頁）。
      已明確陳述偽鈔由「祥哥」及「阿輝」者所交付。
（二）被告於89年6月3日凌晨1時許，騎乘機車，行經台北市○
      ○○路、龍江路口，未遵守行車號誌，因闖越紅燈而為台
      北市政府警察局保安警察大隊第一中隊之員警黃彥彰、陳
      倫偉攔停，在其機車袋內查獲一黑色背包內有偽鈔，為被
      告於原審供明在卷。核與證人即員警黃彥彰、陳倫偉於原
      審調查時結證情節相符。而該黑色背包，由上而下依序放
      置安非他命、大麻、電子秤、分裝袋、偽鈔、衣服等物，
      亦據證人黃彥彰、陳倫偉證述在卷（見原審卷第86頁至第
      96頁）。而被告於原審審理時終坦承該黑色背包內除偽鈔
      外，其他毒品、電子秤、分裝袋、衣服均為其所有等語（
      見原審卷第111頁、第112頁）。參以該黑色背包係被告所
      有，且偽鈔所放置之位置係在被告自己置放之毒品、電子
      秤、分裝袋下方，衣服之上方已接近底層。衡諸常情置物
      袋裝放物品之順序，均係由下而上放置，若有他人委託寄
      放物品時，為方便取物交還，不可能將之藏放於置物袋下
      方，拿取不便。又倘係綽號「祥哥」、「阿輝」者乘被告
      不知而塞入，應係放在上層，不可能會放在黑色背包接近
      底層處。且綽號「祥哥」、「阿輝」者並無任何動機、目
      的，私下偷將偽鈔塞入被告之黑色背包內，此顯與情理不
      符。足徵被告於警詢、偵查及原審最初所自白，自綽號「
      祥哥」、「阿輝」者收受該一千元紙幣25張後，將之放在
      其黑色背包內，確與事實相符。
（三）查獲之扣案之一千元紙幣25張，雖均有防偽線、浮水印，
      然其中22張之號碼均為「ＡＴ５６２９２４ＢＢ」，其餘
      3張之號碼均為「ＡＴ５６２９２５ＢＢ」，色澤深淺不
      一，較真幣紙質為薄，甚且其中1張紙幣上方之切割線不
      齊，上方之空白處與下方之空白處明顯有差距，有該一千
      元紙鈔25張扣案可稽。該扣案之一千元紙幣25張，經內政
      部警政署刑事警察局鑑定結果，以：該扣案25張紙幣上之
      水印、對準印刷、人像、花邊圖案均與樣張不相符，判係
      偽造一節，有該局91年5月9日刑鑑字第091010948號鑑定
      通知書在卷可憑（見原審卷第28頁至31頁）。
（四）被告於原審已供承：我知道那些是偽鈔，因為「阿輝」給
      我看過，告訴我那是假的（見原原審卷第111頁、第112頁
      ）；「祥哥」及「阿輝」都有使用，他們問我要不要使用
      ，說偽造像真的，他們告訴我，偽鈔使用過（見原審卷第
      115頁、第116頁）。被告既知悉為偽鈔，前手復問其要否
      使用，而仍收受，且數量高達25張，又將之放在隨身背包
      ，隨機車攜帶，可供隨時使用，其有供行使之意圖而收集
      之行為，彰彰甚明。
（五）綜上所述，被告所辯，為空言卸責之詞，不足採信，其罪
      證明確，犯行洵堪認定，應予依法論科。
三、核被告所為，係犯刑法第196條第1項之意圖供行使之用，而
    收集偽造通用紙幣罪。被告於79年間因妨害風化案件，經本
    院判處有期徒刑8年，最高法院駁回上訴確定，於87年10月
    31日執行完畢，有本院被告前案紀錄表在卷可按，其於5年
    以內再犯本件有期徒刑之罪，應論以累犯，並加重其刑。
四、原審未詳予研求，遽為被告無罪之判決，自嫌欠洽。公訴人
    上訴意旨，指摘原判決不當，為有理由，應由本院將原判決
    關於偽造貨幣部分撤銷改判。爰審酌被告之品行、素行，犯
    罪之動機、目的、所生之損害、危險及犯罪後之態度等一切
    情狀，乃判處如主文第2項所示之刑，以示懲儆。扣案之一
    千元紙幣25張，係偽造之通用紙幣，依刑法第200條，不問
    屬於犯人與否，應依法宣告沒收。
五、被告經合法傳喚，無正當未到庭，爰不待其陳述，逕行判決
    。
六、據上論斷，應依刑事訴訟法第369條第1項前段、第364條、
    第371條、第299條第1項前段，刑法第196條第1項、第200條
    、47條，罰金罰鍰提高標準條例第1條前段，判決如主文。
本案經檢察官郭啟東到庭執行職務。
中    華    民    國    95    年    5     月    23    日
                  臺灣高等法院刑事第十六庭
                              審判長法  官  葉騰瑞
                                    法  官  黃俊明
                                    法  官  趙功恆
以上正本證明與原本無異。
如不服本判決，應於收受送達後十日內向本院提出上訴書狀，其
未敘述上訴之理由者並得於提起上訴後十日內向本院補提理由書
（均須按他造當事人之人數附繕本）。
                                    書記官  孫佩琳
中    華    民    國    95    年    5     月    23    日
附錄本案論罪科刑法條全文：
刑法第196條第1項
行使偽造、變造之通用貨幣、紙幣、銀行券，或意圖供行使之用
而收集或交付於人者，處3年以上10年以下有期徒刑，得併科五
千元以下罰金。


司法院資訊處製作；財團法人民間司法改革基金會備份。
